【裁判字號】    99,審訴,2083
【裁判日期】    990721
【裁判案由】    毒品危害防制條例
【裁判全文】
臺灣高雄地方法院刑事判決            99年度審訴字第2083號
公  訴  人  臺灣高雄地方法院檢察署檢察官
被      告  甲○○
上列被告因違反毒品危害防制條例案件，經檢察官提起公訴（99
年度毒偵字第2965號、第2700號）及移送併案審理（99年度毒偵
字第3401號），本院以簡式審判程序審理，判決如下：
    主  文
甲○○犯如附表所示之貳罪，各處如附表所示之刑。應執行有期
徒刑壹年貳月，扣案如附表編號2 所示之第一級毒品海洛因壹包
（驗前淨重零點壹柒公克、驗後淨重零點壹陸公克）沒收銷
燬之。
    事  實
一、甲○○前因施用毒品案件，經本院以89年度毒聲字第7418號
    裁定送觀察、勒戒後，認有繼續施用毒品之傾向，再經本院
    以90年度毒聲字第3468號裁定令入戒治處所施以強制戒治，
    於民國91年5 月30日期滿執行完畢釋放，並由臺灣高雄地方
    法院檢察署檢察官以91年度戒毒偵字第527 號為不起訴處分
    確定。又於前開強制戒治執行完畢釋放後5 年內，因施用毒
    品案件，分別經本院以92年度訴緝字第165 號判決判處有期
    徒刑7 月確定，及以93年度訴字第1483號判決判處有期徒刑
    10月確定，與另犯竊盜、強盜等案件接續執行，於98年11月
    13日縮短刑期假釋付保護管束（不構成累犯）。
二、詎甲○○仍不知戒絕毒癮，明知海洛因業經公告列為毒品危
    害防制條例第2 條第2 項第1 款之第一級毒品，不得非法持
    有、施用，分別於附表編號1 、編號2 所示時地，以上開各
    編號所示方式，施用第一級毒品海洛因各1 次，嗣經警分別
    查獲，另扣得附表編號2 所示之第一級毒品海洛因1 包（施
    用時間、地點、方式、查獲時地、扣得物品均如附表所示）
    。
三、案經高雄市政府警察局前鎮分局、三民第一分局先後移送臺
    灣高雄地方法院檢察署檢察官偵查起訴。
    理  由
一、被告甲○○所犯係死刑、無期徒刑、最輕本刑為3 年以上有
    期徒刑以外之罪，其於準備程序就前揭被訴事實為有罪之陳
    述，經受命法官告知簡式審判程序之旨，並聽取其與公訴人
    意見後，本院認無不得或不宜改依簡式審判程序進行之處，
    爰依刑事訴訟法第273 條之1 第1 項、第284 條之1 ，裁定
    本件由受命法官獨任進行簡式審判程序，合先敘明。
二、上揭事實，業據被告於本院審理時坦承不諱，且其先後2 次
    為警採集尿液，檢驗結果均呈嗎啡即海洛因代謝物陽性反應
    ，此有高雄市立凱旋醫院99年3 月15日、99年5 月6 日出具
    之濫用藥物尿液檢驗報告（檢體編號分別為：I-574 號、G1
    28號）共2 紙在卷可稽。被告上開自白與事實相符，自可採
    為認定事實之證據，其確有如附表編號1 、編號2 所示施用
    毒品之犯行，均堪認定。
三、按毒品危害防制條例於92年7 月9 日修正公佈，自93年1 月
    9 日施行，其中第20條、第23條將施用毒品之刑事處遇程式
    ，區分為「初犯」及「5 年內再犯」、「5 年後再犯」，依
    其立法理由之說明：「初犯」，經觀察、勒戒或強制戒治後
    ，應為不起訴處分或不付審理之裁定；經觀察、勒戒或強制
    戒治執行完畢釋放後，「5 年內再犯」者，因其再犯率甚高
    ，原實施之觀察、勒戒及強制戒治既已無法收其實效，爰依
    法追訴或裁定交付審理。至於經觀察、勒戒或強制戒治執行
    完畢釋放後，「5 年後再犯」者，前所實施之觀察、勒戒或
    強制戒治已足以遮斷其施用毒品之毒癮，為期自新及協助其
    斷除毒癮，仍適用「初犯」規定，先經觀察、勒戒或強制戒
    治之程式。從而依修正後之規定，僅限於「初犯」及「5 年
    後再犯」二種情形，始應先經觀察、勒戒或強制戒治程式。
    倘被告於5 年內已再犯，經依法追訴處罰，縱其第3 次（或
    第3 次以上）再度施用毒品之時間，在初犯經觀察、勒戒或
    強制戒治執行完畢釋放5 年以後，已不合於「5 年後再犯」
    之規定，且因已於「5 年內再犯」，顯見其再犯率甚高，原
    實施觀察、勒戒或強制戒治，已無法收其實效，即應依該條
    例第10條處罰（最高法院95年第7 次刑事庭會議決定意旨、
    95年度臺非字第65號刑事判決意旨參照）。查本件被告因施
    用毒品案件，有事實欄所載經觀察勒戒、強制戒治及法院判
    刑等情形，此有臺灣高等法院被告前案紀錄表1 份在卷可按
    ，其於強制戒治完畢釋放後5 年內已再犯施用毒品之情事，
    揆諸上揭說明，雖本次施用毒品之犯行距初犯經強制戒治執
    行完畢釋放日已逾5 年，仍應依法論罪科刑。至檢察官移送
    併辦部分（99年度毒偵字第3401號），與起訴論罪科刑部分
    為同一事實，本院自應併與審究，附此敘明。
四、核被告就附表編號1 、編號2 所為，均係犯毒品危害防制條
    例第10條第1 項施用第一級毒品罪。被告持有第一級毒品進
    而施用，持有之低度行為各為施用之高度行為所吸收，均不
    另論持有毒品之罪。被告所犯上開2 罪，時間有異，犯意各
    別，行為互殊，應予分論併罰。本院審酌被告前因施用毒品
    案件，經觀察勒戒、強制戒治，仍未能徹底戒絕毒品，復犯
    本案犯行，顯見其無戒毒悔改之意，有入監矯正之必要；惟
    念其犯後坦承犯行，及施用毒品乃戕害自身健康，尚未直接
    危害他人，反社會性不高等一切情狀，量處如主文所示之刑
    ，並定其應執行刑，以資懲儆。
五、扣案如附表編號2 所示之白粉1 包，確含第一級毒品海洛因
    之成分，業已認明如前，爰依毒品危害防制條例第18條第1
    項前段之規定，於其所犯附表編號2 所示罪刑項下諭知沒收
    銷燬。又鑑定單位一般係以傾倒之方式，將包裝袋內之毒品
    倒出而與包裝袋分離而稱重，必要時，輔以刮杓刮取袋內毒
    品，然無論依何種方式分離，包裝袋內均有極微量之毒品殘
    留，業經法務部調查局以93年3 月19日調科壹字第09300113
    060 號函釋在案，並為本院職務上已知之事實，足認本件用
    以包覆扣案海洛因之包裝袋，其內含有極微量之毒品殘留而
    無法析離，應整體視為扣案之第一級毒品海洛因，不問屬於
    犯人與否，俱依前開規定併予沒收銷燬之。至於鑑驗耗用之
    毒品既已滅失，自無庸宣告沒收銷燬，附此敘明。
據上論斷，應依刑事訴訟法第273 條之1 第1 項、第284 條之1
、第299 條第1 項前段，毒品危害防制條例第10條第1 項、第18
條第1 項前段，刑法第11條、第51條第5 款，判決如主文。
本案經檢察官黃齡慧到庭執行職務。
中    華    民    國    99    年    7     月    21    日
                  刑事第十庭  法  官  楊佩蓉
以上正本證明與原本無異。
如不服本判決應於收受送達後10日內向本院提出上訴書狀，並應
敘述具體理由；如未敘述上訴理由者，應於上訴期間屆滿後20日
內向本院補提理由書（均須按他造當事人之人數附繕本）「切勿
逕送上級法院」。
中    華    民    國    99    年    7     月    21    日
                              書記官 陳蓉柔
附錄本案判決論罪科刑法條：
毒品危害防制條例第10條第1 項
施用第一級毒品者，處6 月以上5 年以下有期徒刑。
附表
┌──┬────┬─────┬─────┬──────────┬─────────┐
│編號│犯罪時間│犯罪地點  │犯罪方法  │查獲時地            │所犯之罪及宣告刑  │
├──┼────┼─────┼─────┼──────────┼─────────┤
│ 1  │99年2 月│高雄市小港│以將海洛因│於99年2 月9 日15時許│甲○○犯施用第一級│
│    │8 日晚間│區○○街22│摻水置入針│，在高雄縣鳳山市五甲│毒品罪，處有期徒刑│
│    │某時許  │巷54號2 樓│筒內注射身│二路730 巷6 號前，因│捌月。            │
│    │        │住處      │體之方式施│行跡可疑為警盤查，並│                  │
│    │        │          │用第一級毒│徵得其同意採集尿液送│                  │
│    │        │          │品海洛因1 │驗，檢驗結果呈可待因│                  │
│    │        │          │次        │及嗎啡陽性反應。    │                  │
├──┼────┼─────┼─────┼──────────┼─────────┤
│ 2  │99年4 月│同上      │同上      │於99年4 月14日22時許│甲○○犯施用第一級│
│    │13日晚間│          │          │，在高雄市三民區河北│毒品罪，處有期徒刑│
│    │某時    │          │          │二路133 號前，因形跡│捌月。扣案之第一級│
│    │        │          │          │可疑為警盤查，並當場│毒品海洛因壹包（驗│
│    │        │          │          │扣得其所有之第一級毒│前淨重零點壹柒公│
│    │        │          │          │品海洛因1 包（驗前淨│克、驗後淨重零點壹│
│    │        │          │          │重0.173 公克、驗後淨│陸公克）沒收銷燬│
│    │        │          │          │重0.163 公克），復徵│之。              │
│    │        │          │          │得其同意採集尿液送驗│                  │
│    │        │          │          │，檢驗結果嗎啡陽性反│                  │
│    │        │          │          │應。                │                  │
└──┴────┴─────┴─────┴──────────┴─────────┘

司法院資訊處製作；財團法人民間司法改革基金會備份。
